【裁判字號】    94,選訴,10
【裁判日期】    950126
【裁判案由】    選罷法等
【裁判全文】
臺灣花蓮地方法院刑事判決              94年度選訴字第10號
公  訴  人  臺灣花蓮地方法院檢察署檢察官
被      告  辛○○
                    7樓
上列被告因違反公職人員選舉罷免法等案件，經檢察官提起公訴
（94年度選偵字第31號），被告等於準備程序中就被訴事實為有
罪之陳述，經本院合議庭裁定由受命法官獨任行簡式審判程序，
判決如下：
    主  文
辛○○有投票權之人，收受賄賂，而許以其投票權為一定之行使
，累犯，處有期徒刑月，如易科罰金，以佰元折算壹日，褫
奪公權壹年。未扣案之賄款新台幣伍佰元沒收。
    事  實
一、辛○○前因違反律師法案件，經法院判處有期徒刑3月確定
    ，於民國93年7月14日易科罰金執行完畢。緣甲○○、己○○（2人所犯行賄罪業經本院審結）為期親民黨提名之花蓮
    縣第15屆縣長候選人傅崑萁能順利當選，乃共同基於對於有
    投票權人交付賄賂而約其投票權為一定之行使之概括犯意聯
    絡，由甲○○授意己○○召集熟識之有投票權人，參加94年
    11月5日在花蓮市舊火車站廣場舉辦之傅崑萁競選總部舉辦
    之造勢大會，並約其等定要投票予傅崑萁。己○○即於94年
    11月5日，直接或間接邀集有投票權之丙○○、戊○○○、
    乙○、庚○○、丁○○、辛○○等人前往上開地點參加造勢
    大會，並承前行賄之概括犯意，在該造勢大會現場，分別交
    付賄款各500元予辛○○、乙○、庚○○、丁○○；350元予
    丙○○、100元予戊○○○，並囑其等務必投票支持傅崑萁
    ，而約為投票權一定之行使。辛○○與丙○○、戊○○○、
    乙○、庚○○、丁○○（丙○○等5人所犯收賄罪業經本院
    審結）均為有投票權人，基於收受賄賂而約為投票權一定行
    使之犯意，收受上開賄款，而約定投票權之一定行使。嗣經
    臺灣花蓮地方法院檢察官指揮法務部調查局花蓮縣調查站、
    花蓮縣警察局花蓮分局循線查獲。並扣得上開己○○交付予
    乙○、庚○○、丁○○3人之賄款共計1,500元。
二、案經臺灣花蓮地方法院檢察署檢察官自動檢舉偵查起訴。
    理  由
一、上開事實，迭據被告辛○○於警詢、偵訊及本院審理中坦承
    不諱，核與被告丙○○、戊○○○、乙○、庚○○、丁○○
    、己○○、甲○○等人於警詢及偵訊中以證人身分具結證稱
    之收受賄款、交付賄款等情節相符，復有扣案之賄款1,500
    元可資佐證，足徵被告之自白與事實相符，堪予採信。本件
    事證明確，被告前開犯行，應堪認定。至被告雖另陳稱：伊
    於調查站時已繳回所收受之賄款500元云云（見其確認狀，
    本院卷第58-59頁），惟遍查全卷，並無其繳還賄款之資料
    ，且此部分亦不影響其本件受賄罪責之成立，附此敘明。
二、查被告行為後，公職人員選舉罷免法雖於94年11月30日修正
    ，惟該法第97條之2第1項、第98條第3項並未修正，故無庸
    對被告為新舊法有利不利之比較，應逕行適用裁判時之新法
    。核被告所為，係犯刑法第143條第1項之有投票權人收受賄
    賂罪。被告已於本院審判中自白犯罪，有本院95年1月24日
    審判筆錄可稽，符合公職人員選舉罷免法第97條之2第1項規
    定，應依法減輕其刑。又被告前因違反律師法案件，經法院
    判處有期徒刑3月確定，於93年7月14日易科罰金執行完畢等
    情，有臺灣高等法院被告前案紀錄表及臺灣花蓮地方法院檢
    察署刑案資料查註紀錄表各1份在卷可稽，其於前案執行完
    畢後5年內，再犯本件有期徒刑以上之罪，為累犯，應依刑
    法第47條之規定加重其刑，並依法先加後減之。爰審酌被告
    為使候選人傅崑萁順利當選，竟收受賄款，企圖影響選舉結
    果，所為妨害民主政治之發展甚鉅，嚴重敗壞選舉風氣，惟
    念其犯後已知坦承犯行，態度良好，及其教育程度、與候選
    人之關係、本次收受賄款金額非鉅、素行狀況，有前揭刑案
    資料可稽等一切情狀，量處如主文所示之刑，並諭知易科罰
    金之折算標準；並依公職人員選舉罷免法第98條第3項之規
    定，併予宣告褫奪公權1年，以資懲儆。末查扣案之1,500元
    ，係同案被告乙○、庚○○、丁○○收受之賄款（每人各50
    0元），且業經本院於其等所犯行賄罪之判決中宣告沒收，
    自無庸重複宣告沒收；另本件被告收受之賄款500元，雖未
    扣案，然既經其收受且尚未繳還，自應依刑法第143條第2項
    之規定，併予宣告沒收，附此敘明。
三、本件其餘被告己○○、甲○○、乙○、庚○○、丁○○、丙○○、戊○○○均已另行審結，附此敘明。
據上論斷，應依刑事訴訟法第299條第1項前段、第273條之1第1
項，公職人員選舉罷免法第97條之2第1項、第98條第3項，刑法
第11條、第143條第1項、第2項、第47條、第41條第1項前段、第
37條第2項、第3項，罰金罰鍰提高標準條例第1條前段、第2條，
判決如主文。
本案經檢察官張立言到庭執行職務。
中    華    民    國    95    年    1     月    26    日
                  刑事第二庭    法  官  林  韋  岑
上列正本證明與原本無異。
如對本判決不服，應於送達後10日內，向本院提出上訴狀。（應
抄附繕本）
                                書記官
中    華    民    國   95     年    1     月   27     日
附錄本判決論罪科刑之法律條文：
中華民國刑法第143條：
有投票權之人，要求、期約或收受賄賂或其他不正當利益，而許
以不行使其投票權或為一定之行使者，處3年以下有期徒刑，得
併科5,000元以下罰金。
犯前項之罪者，所收受之賄賂沒收之。如全部或一部不能沒收時
，追徵其價額。


司法院資訊處製作；財團法人民間司法改革基金會備份。
